臺灣臺北地方法院民事判決
111年度勞小字第148號
原      告  楊明武  

被      告  臺北市政府環境保護局

法定代理人  劉銘龍  
訴訟代理人  黃伯家  
            吳睿盛  
            林毓湉  
上列當事人間請求給付獎金事件，本院於民國111年11月21日言
詞辯論終結，判決如下：
    主  文
一、原告之訴駁回。
二、訴訟費用新臺幣壹仟元由原告負擔。
    事實及理由
一、原告主張：原告自民國103年7月1日起受僱於被告，擔任外
    勤清潔隊員，月薪為本俸新臺幣（下同）1萬9,270元、專業
    加給1萬6,500元、清潔獎金8,000元及其他給付（下稱系爭
    勞動契約）。原告於111年2月間因國定假日補休、特別休假
    、喪假，遭被告扣減清潔獎金8,000元，然被告未事前說明
    相關扣減規定，且原告因喪假未出勤，亦不符合該扣減規定
    ，爰依系爭勞動契約之約定提起本件訴訟等語，並聲明：被
    告應給付原告8,000元。
二、被告則以：行政院環境保護署鑑於廢棄物清理之辛勞及工作
    環境惡劣程度較其他工作為高，同時長時間接觸廢棄物與惡
    臭，增加罹患各種職業病機率，為體恤實際從事廢棄物清理
    工作者之辛勞，以及吸引及留任該等工作者，乃訂定「地方
    機關清潔人員清潔獎金支給要點」（下稱系爭要點），被告
    遂依系爭要點第4點規定之授權訂定「臺北市政府環境保護
    局清潔人員扣減發清潔獎金基準」（下稱系爭基準），依系
    爭基準第4點第1款但書規定，整月未出勤者（不含娩假及公
    傷病假），不發獎金，且依兩造間之工作規則即「臺北市政
    府環境保護局職工工作規則」第14條第3項規定，各類獎金
    應依各獎金之規定發給。而該工作規則已訂入系爭勞動契約
    ，並於勞工報到時為口頭宣導，亦有說明扣減發相關規定，
    且該等規定亦可見於臺北市政府內部查詢系統，原告應知悉
    前開扣減規定，而受其拘束。原告既於111年2月間因休息日
    3日、例假日4日、國定假日4日、補休及特別休假7日、喪假
    10日，而整月未出勤，依系爭基準第4點第1款規定自不得請
    求被告發給清潔獎金等語，資為抗辯，並聲明：原告之訴駁
    回。
三、兩造不爭執事項（見本院卷第89頁）：
　㈠原告自103年7月1日起受僱於被告，擔任外勤清潔隊員。
　㈡臺北市政府環境保護局職工工作規則為被告之工作規則。
四、得心證之理由：
　㈠系爭基準是否為系爭勞動契約之一部分而得拘束兩造？
　⒈依兩造簽訂之臺北市政府環境保護局職工勞動契約第3條約定
    ：「甲（即被告）乙（即原告）雙方僱用受僱期間之權利義
    務關係，悉依臺北市政府環境保護局職工『工作規則』所列條
    款辦理，本契約未規定事項，依政府有關法令規定辦理」（
    見本院卷41頁），且臺北市政府環境保護局職工工作規則（
    下稱系爭工作規則）為被告之工作規則，為兩造所不爭執（
    見不爭執事項㈡），則系爭工作規則亦構成系爭勞動契約之
    一部分，兩造均應受拘束。又系爭工作規則第14條規定：本
    規則所稱工資係指職工因工作而獲得之報酬，包括餉給總額
    及本局清潔獎金、駕駛安全獎金；前項所稱餉給總額依工友
    管理要點規定，包括工餉、專業加給；本局各類獎金，應依
    各獎金之規定發給（見本院卷第71頁），足見被告關於各類
    獎金之發給，應符合各獎金之規定。
　⒉再者，系爭要點第1點規定：為激勵地方機關清潔人員工作情
    緒，增進工作效率，特訂定本要點。系爭要點第4點復規定
    ：清潔人員扣（減）發獎金之基準，由直轄市、縣（市）政
    府、鄉（鎮、市）公所定之；其基準應包括請假及違反勤務
    相關事項（見本院卷第65頁）。臺北市政府乃依上開授權規
    定，訂定系爭基準，其中第4點第1款規定：「清潔人員，出
    勤異常及請假之獎金扣（減）發基準：㈠請喪假、婚假、產
    前假、娩假、流產假、陪產假、生理假、家庭照顧假、捐贈
    骨髓或器官假、休假、公傷病假及其他依法放假者，獎金照
    常發給。但整月未出勤者（不含娩假及公傷病假），不發。
    」（見本院卷第67頁）
　⒊經查，原告既自陳：知道事假病假會扣清潔獎金，這些被扣
    減我沒有意見，但我以前請年假及家庭照顧假就沒被扣過等
    語（見本院卷第88至89頁），足認其對於系爭基準就清潔獎
    金有規範清潔獎金扣減乙事應有所知悉且認知，則系爭基準
    已成為系爭勞動契約之一部分，契約雙方即兩造均應受其拘
    束。
　㈡原告請求被告給付111年2月份清潔獎金8,000元，有無理由？
　⒈被告抗辯原告於111年2月份因休息日3日、例假日4日、國定
    假日4日、補休及特別休假7日、喪假10日，而整月未出勤等
    語，業據其提出111年2月點名紀錄表為憑（見本院卷第81至
    82頁），且原告對於上述應出勤日有請過特別休假、喪假、
    補休等不爭執（見本院卷第88頁），則原告既於111年2月份
    整月未出勤，依系爭基準第4點第1款後段規定，自不得請求
    被告發給該月份之清潔獎金。是原告請求被告給付111年2月
    份清潔獎金，自屬無據。
　⒉原告雖主張系爭基準第4點第1款後段規定違反勞動基準法第3
    7、38條規定及勞工請假規則第3條規定，應屬無效等語。然
    清潔獎金依兩造之約定固屬於工資之一部分，惟勞雇雙方並
    非不得就工資中具有獎勵、激勵性質之部分，約定其給付之
    標準及條件。「清潔獎金」顧名思義係考量廢棄物之清理，
    大部分係於晚間進行，其作息時間晨昏顛倒，辛勞程度及工
    作環境之惡劣較其他工作為高，同時因長期接觸廢棄物與惡
    臭，增加罹患各種職業病之機率，為獎勵、體卹實際從事廢
    棄物清理工作者之辛勞，激發工作情緒、增進工作效率，並
    藉以吸引、留任願意擔任該工作之工作者所發給，則清潔獎
    金發放之目的，應係針對實際從事繁雜性、危險性工作者給
    予適當激勵，實寓有「危險加給」之概念（最高法院105年
    度台上字第2219號判決意旨參照），另參酌勞工請假規則第
    9條規定：「雇主不得因勞工請婚假、喪假、公傷病假及公
    假，扣發全勤獎金」，僅提及不得因請婚假、喪假、公傷病
    假及公假，扣發全勤獎金；以及本件原告於111年2月份除請
    喪假外，另有請特別休假等假別。是以系爭基準第4點第1款
    後段規定，對於整月未出勤從事清潔工作而接觸廢棄物與惡
    臭者，不發給清潔獎金，尚難認有何違反勞動基準法第37、
    38條規定及勞工請假規則第3條規定。故原告此部分主張，
    即乏所據。
五、綜上，原告依系爭勞動契約約定，請求被告給付111年2月份
    清潔獎金8,000元，為無理由，應予駁回。
六、本件為判決之基礎已臻明確，兩造其餘之陳述及所提其他證
    據，經本院斟酌後，認為均於判決之結果無影響，亦與本案
    之爭點無涉，自無庸逐一論述。
七、訴訟費用負擔之依據：民事訴訟法第78條。 　　
中　　華　　民　　國　　111 　年　　12　　月　　12　　日
                    勞動法庭    法  官    莊仁杰
以上正本係照原本作成。
如不服本判決，應於送達後20日內，向本院提出上訴狀並應記載
上訴理由，表明關於原判決所違背之法令及其具體內容與依訴訟
資料可認為原判決有違背法令之具體事實，如於本判決宣示後送
達前提起上訴者，應於判決送達後20日內補提上訴理由書（須附
繕本）。
中　　華　　民　　國　　111 　年　　12　　月　　12　　日
                                書記官    廖宣惟